臺灣高雄地方法院刑事判決　　　　　　　 94年度易字第785號
公　訴　人　臺灣高雄地方法院檢察署檢察官
被　　　告　丙○○
上列被告因竊盜案件，經檢察官聲請簡易判決處刑（93年度偵字
第21684 號），本院認不宜簡易判決處刑，改依通常程序審理，
判決如下：
    主  文
丙○○意圖為自己不法之所有，而侵占離本人所持有之物，處罰
金貳仟元，如易服勞役，以參佰元折算壹日。
    事  實
一、丙○○於民國93年10月24日上午9 時許，騎乘其所有牌照號
    碼TNW-392 機車行經高雄市○鎮區○○路238 號戊○○所經
    營之工廠時，在該工廠靠近新生路以浪板築成之圍籬外側，
    發現船用引擎汽缸頭仕組2 組，竟意圖為自己不法之所有，
    基於侵占脫離本人持有之物之犯意，利用其所騎乘之機車為
    載運工具，將其中1 組船用引擎汽缸頭仕組徒手搬運至其上
    開機車腳踏板上，得手後即騎乘上開機車離去，惟起步不遠
    旋即為戊○○發現並偕同其妻丁○○上前制止，經報警到場
    處理，始查悉上情。
二、案經高雄市政府警察局前鎮分局報告臺灣高雄地方法院檢察
    署檢察官偵查起訴。
    理  由
一、被告丙○○於本院審理中，固坦認曾在上開時、地，搬運1
    組船用引擎汽缸頭仕組至其騎乘之機車腳踏板上，並駕車離
    去之事實，惟矢口否認有何上揭犯行，辯稱：該船用汽缸頭
    仕組是在路旁撿的，我以為是沒人要的東西，我是要資源回
    收，要拿去賣云云。經查：
（一）本件被告所拿取之船用引擎汽缸頭仕組為告訴人即證人戊○○所有，業經戊○○指認明確，而該船用引擎汽缸頭仕
      組底部外觀形狀與在戊○○工廠內土地上所遺留之壓痕適
      相吻合，此有警卷所附編號05、06之照片2 幀可為佐參，
      故此部分事實應足認定。
（二）被告雖辯稱該船用引擎汽缸頭仕組係在路旁撿拾，以為是
      沒人要用的東西云云，惟據戊○○證稱：該物品1 組價值
      約有2 萬5 千元，因為那是船上使用的，特殊規格，所以
      比較貴等語（見本院94年度簡字第119 號訊問筆錄），而
      被告前曾從事資源回收工作，業經其自承在卷，自當略悉
      該船用引擎汽缸仕組並非無用之物，縱或不知，以該汽缸
      頭仕組係鐵質材料為主，體積非小，重量非輕，被告既曾
      從事資源回收，即便以廢鐵計價，亦有相當價值，則被告
      主觀上知悉該船用引擎汽缸頭仕組係屬有主物，而非「沒
      人要的東西」，亦堪認定。
（三）就被告取走該汽缸頭仕組之處所觀之，該處所係在戊○○
      所經營工廠之浪板圍籬外側，而該工廠佔地頗大，據戊○○陳稱，從前門外圍繞到後門約有500 公尺，四周則以波
      浪板圍起等語，此觀卷附照片亦可供佐參。是依該客觀環
      境觀察，該船用引擎汽缸頭仕組係在後門圍籬外為被告發
      現，該處即難認尚屬戊○○工廠之實力支配範圍，故該汽
      缸頭仕組應認係脫離本人持有之物無疑。
    綜上所述，該船用引擎汽缸頭仕組既非無主之物，被告在其
    脫離本人持有之情況下，將之據為己有，有不法所有之意圖
    甚明，本件事證明確，被告犯行，堪以認定。
二、核被告所為，係犯刑法第337 條之侵占脫離物罪。公訴意旨
    雖認被告係在戊○○工廠內竊取該汽缸頭仕組，而成立刑法
    第320 條第1 項之普通竊盜罪，本院審理時則變更起訴法條
    為同法第321 條第1 項第2 款之踰越牆垣竊盜罪。然查，證
    人丁○○到庭證稱：我每天早上都會去巡視工廠，當天我發
    現我們工廠的汽缸頭在圍牆外，所以趕快打電話給我先生戊○○到工廠等語。證人即當時在附近承作下水道污泥清除工
    程之工地負責人甲○○證稱：當時我在工地，戊○○的太太
    過來向我借手機打電話給戊○○，她打完電話後不久，戊○○就來了等語。而證人戊○○則證稱：我從家裡接到丁○○
    的電話，趕到工廠約5 至10分鐘等語，上開證人所言此部分
    情節互核相符，則本件係由丁○○先於其工廠圍籬牆外發現
    該汽缸頭仕組後，經通知戊○○，戊○○於5 至10分鐘後才
    到達工廠，應可確認。惟戊○○另證稱：其到場後從工廠前
    門進入，發現被告在工廠內距離圍牆約10公尺處，將該汽缸
    頭仕組一組一組先丟到牆外（見本院卷第41頁）等語，此情
    則與丁○○所陳先於圍牆外發現該汽缸頭仕組互有謬誤，已
    值生疑。嗣戊○○又證稱：我從前門進去，距離被告約3、
    40公尺，被告當時正在拿船舶零件，走到圍牆邊丟到牆外，
    我只看見被告丟這一次等語（見本院卷第45頁）；復證稱：
    當時被告背對著我，且當時我與被告有一段距離，所以被告
    真正偷什麼物品我沒有看清楚，我只知道被告有將物品丟出
    牆外等語（見本院卷第47頁）。再證稱：我視力很好，有遠
    視，被告很好認，我從被告五官、髮型、長相、身材認出的
    ，但被告騎機車來載汽缸頭仕組時之穿著與行竊之人所穿衣
    、褲都不一樣等語（見本院卷第22、23頁）。前後對照，戊○○既現場目擊被告行竊，且視力良好，卻忽而明確指稱被
    告竊取該汽缸頭仕組，忽而陳稱不知被告偷什麼物品，而該
    汽缸頭仕組並非細小之物，則戊○○縱或發現有人在其工廠
    內行竊，但竊取何物？是否被告所竊？該汽缸頭仕組是否當
    天遭竊？均不得不存有合理懷疑。綜據上述，告訴人之指訴
    及其他證人所陳既有上開瑕疵可指，本院亦無其他證據足以
    證明係有其他共犯與被告合力所為，基於罪證有疑唯利被告
    之證據法則，即不得遽論被告成立逾越牆垣竊盜之罪。惟本
    件被告以不法手段擅取脫離本人持有之物，其客觀構成要件
    之主要事實與竊盜罪雷同，二罪復同以為自己或第三人不法
    之所有為主觀要件，同以他人之財物為客體，同為侵害財產
    法益之犯罪，罪質尚無差異，應認為具有同一性（最高法院
    87 年 台非字第187 號判決要旨可供參照），依刑事訴訟法
    第300 條之規定，本件起訴法條應再予變更。審酌被告為貪
    圖私利，侵占脫離他人持有之物，且矢口否認犯行，未見悔
    意，態度不佳，惟侵占物品價值尚非鉅大，且已經被害人領
    回等一切情狀，量處如主文所示之刑，並諭知易服勞役之折
    算標準，以資懲儆。扣案魚鉤及大鎖各1 支，並非被告犯罪
    所用之物，自不得宣告沒收，併予敘明。
據上論斷，應依刑事訴訟法第299 條第1 項前段、第300 條，刑
法第337 條，第42條第2 項、罰金罰鍰提高標準條例第條前段、
第2 條，判決如主文。
本案經檢察官乙○○到庭執行職務。
中　　華　　民　　國　　94　　年　　11　　月　　23　　日
                  鳳山刑事第2 庭
                          審判長法　官  邱明弘
                                法  官  廖建瑜
                                法  官  李嘉益
以上正本證明與原本無異。
如不服本判決，應於收受送達後10日內向本院提出上訴書狀。
中　　華　　民　　國　　94　　年　　11　　月　　23　　日
　　　　　　　　　　　　　　　  書記官  呂怜勳
附錄本判決論罪之法條：
意圖為自己或第三人不法之所有，而侵占遺失物、漂流物或其他
離本人所持有之物者，處5 百元以下罰金。
